【裁判字號】    89,再易,32
【裁判日期】    900629
【裁判案由】    給付管理費
【裁判全文】
臺灣臺北地方法院民事判決  八十九年度再易字第三二號
    再審原告    甲○○
    再審被告    安和大樓八十二號管理委員會
    法定代理人  吳黃麗明
右當事人間請求給付管理費事件，再審原告對於中華民國八十九年七月五日本院八十
七年度簡上字第一八○號確定判決提起再審，本院判決如左：
    主      文
再審原告之訴駁回。
再審訴訟費用由再審原告負擔。
    事      實
甲、再審原告方面：
一、聲明：
（一）原判決不利再審原告部份廢棄。
（二）原判決再審被告之訴駁回。
二、陳述：
（一）自民國八十一年六月起至八十三年七月再審原告出國期間，再審被告所雇用之
      管理員，未經再審原告同意侵占、使用及毀損再審原告所有房屋，再審原告雖
      再三催告，再審被告仍以其係管理員之行為與其無關而不予處理，再審被告既
      於再審原告出國期間否認有受託管理之行為，拒絕處理伊所雇用之管理員侵占
      使用及損害再審原告所有之房屋，而再審原告亦未參加再審被告與部分住戶所
      成立之管理委員會，無明示或默示成立委託管理關係之意思表示，縱再審原告
      主觀對大樓積極維護，且以公告方式通知所有住戶，惟再審原告既身處國外，
      無從知悉公告內容為何，再審被告之意思表示自未到達再審原告，無從對再審
      原告發生效力，何來當事人意思表示之一致，成立本件債權、債務契約？再審
      被告既無法舉證證明再審原告對其委託管理契約之條件內涵之意思表示已為再
      審原告所了解、知悉且兩造已有合意成立債權、債務之關係，顯其主張不足採
      信，依法無據，原確定判決第一審、第二審並未斟酌所稱意思表示合致之內涵
      為何，臆測再審原告與再審被告有成立委託管理契約，實與證據法則不符，依
      法無據。又本件原第二審判決理由謂再審被告之公告方式已依法成立債權、債
      務成立之要件，即依法為兩造意思表示合致，而認定公告為非對話而為之意思
      表示，實與民法第九十五條採受信主義，無所謂明示或默示之意思表示之法律
      規定不符，顯然有誤。
（二）本件再審被告稱該房屋係空屋，再審原告並無居住國內，再審原告並無默示之
      意思表思為兩造所不爭之事實，判決理由顯然與主文相互矛盾。
（三）再審被告雖於八十五年五月十六日向鈞院申請核發支付命令，惟並無主張管理
      契約成立之明示或默示意思表示，而再審被告與再審原告就同一訴訟標的，已
      有鈞院簡易庭八十五年度北調字第五八八五號給付管理費事件調解不成立證明
      書附卷可證，惟原確定判決對判決之證據並未斟酌，有民事訴訟法第四百九十
      六條第一項第十二款、第十三款、第四百九十七條所規定之再審理由。
（四）本件判決確定為八十九年七月五日，再審原告於同年月十八日提起再審之訴，
      尚未逾三十日之不變期間，為此依民事訴訟法第四百九十六條第一項第一款、
      第二款、第十二款及第十三款之規定，提起本件再審之訴。
三、證據：提出本院臺北簡易庭八十五年度北調字第五八八五號調解事件調解不成立
    證明書及本院中華民國八十九年七月十八日民審字第一○○一六三號自行收納款
    項統一收據各一紙為證。
乙、再審被告方面：
    本件未經言詞辯論，再審被告並無任何聲明或陳述。
丙、本院依職權調本院臺北簡易庭八十六年度北簡字第六九二九號及本院八十七年度
    簡上字第一八○號民事卷宗。
    理      由
一、按不得上訴之判決，於宣示時確定；再審之訴，應於三十日之不變期間內提起；
    前項期間，自判決確定時起算，但再審理由知悉在後者，自知悉時起算，民事訴
    訟法第三百九十八條第二項、第五百條第一項、第二項分別定有明文。本件上訴
    人之上訴利益為新臺幣（下同）三萬五千五百二十元，未逾民事訴訟法第四百六
    十六條第一項規定之一百萬元，依民事訴訟法第四百三十六條之二第一項規定，
    不得上訴第三審，應於宣示時即為確定。原判決於八十九年七月五日宣示，再審
    原告於八十九年七月十日收受判決書，於八十九年七月十八日向本院提起再審，
    依上開規定尚未逾三十日之不變期間，合先敘明。
二、本件再審原告主張：再審被告於再審原告出國期間既已否認有受託管理之行為，
    拒絕處理伊所雇用之管理員侵占使用及損害再審原告所有之房屋，而再審原告亦
    未參加再審被告與部分住戶所成立之管理委員會，無明示或默示成立委託管理關
    係之意思表示，縱再審原告對大樓積極維護，且以公告方式通知所有住戶，惟再
    審原告既身處國外，無從知悉公告內容為何，再審被告之意思表示自未到達再審
    原告，無從對再審原告發生效力，兩造自無合意成立債權、債務關係之明示或默
    示意思表示，原確定判決未斟酌所稱意思表示合致之內涵為何，臆測再審原告與
    再審被告成立委託管理契約，與證據法則不符及原確定判決理由認定公告為非對
    話而為之意思表示，實與民法第九十五條採受信主義，無所謂明示或默示之意思
    表示之法律規定不符。又原確定判決既認定再審原告未居住國內，而再審原告無
    默示之意思表思為兩造所不爭之事實，原確定判決顯有判決理由與主文相互矛盾
    之違法。再者，再審被告與再審原告就同一訴訟標的，已經本院簡易庭以八十五
    年度北調字第五八八五號給付管理費事件試行調解，而不成立在案，並經再審原
    告庭呈該調解不成立證明書為證，原確定判決對此證據卻漏未斟酌，爰依民事訴
    訟法第四百九十六條第一項第一款、第二款、第十二款、第十三款及第四百九十
    七條之規定，提起本件再審之訴等語。
三、按民事訴訟法再審制度之設立，係為兼顧法之安定性與私權之保護，就有重大瑕
    疵之確定判決特設之救濟途徑，故得提起再審之事由，以法律列舉者為限，查，
    民事訴訟法第四百九十六條第一項第一款再審事由「適用法規顯有錯誤」，依最
    高法院六十年台再字第一七○號判例，係指適用法規顯不合法律規定、違反司法
    院有效解釋、不適用法規及違反最高法院現有效判例而言，且須原審適用法規之
    錯誤顯然影響裁判者，始得據以提起再審，司法院大法官會議釋字第一百七十七
    號解釋甚明。本件再審原告主張伊未參加住戶管理委員會，無明示或默示成立委
    託管理關係之意思表示，認再審被告請求再審原告給付管理費即非有據云云，惟
    查，原審判決係以臺北市○○○路○段八十二號之安和大樓住戶，曾於七十一年
    間由住戶共同推選四名管理委員組成管理委員會，互選主任委員，由林雲福出任
    主任委員，且於臺灣土地銀行忠孝分行設立帳戶，存有住戶繳納之管理費用基金
    ，每年均召開住戶會議迄今，亦有改選管理委員及主任委員之事實，有住戶大會
    簽到簿及存摺為證，且經證人宋友慈、林雲福於第一審結證屬實，因認再審被告
    具有當事人能力，及各住戶於成立管理委員會起，即以繳付管理費為默示同意管
    理委員會為大樓管理之意思表示，各住戶與管理員會間就雙方間之委託管理行為
    ，已因實際繳納管理費行為之默示意思表示而成立委託管理契約，而上訴人自承
    自七十一年間，再審被告成立後及本件系爭管理費糾紛發生後，均有按期繳納管
    理費之事實，核係屬於原審判決取捨證據、認定事實、並表示法律上意見之問題
    ，則原確定判決以此為據，判決再審被告得基於大樓管理關係請求再審原告給付
    管理費及分擔修繕、更新共有物之費用，揆諸上揭說明，並無適用法規顯有錯誤
    之處，再審原告執此提起再審之訴，即顯無理由。
四、民事訴訟法第四百九十六條第一項第二款「判決理由與主文顯有矛盾者」之再審
    理由，係指判決依據當事人主張之事實，認定其請求或對造抗辯為有理由或無理
    由，而於主文為相反之諭示，且其矛盾為顯然者而言。本件原確定判決於理由項
    下，認定再審原告對於再審被告之上訴為無理由，而於主文諭知駁回再審原告之
    上訴，並無判決理由與主文顯有矛盾之情形，再審原告所稱容有錯誤。
五、民事訴訟法第四百九十六條第一項第十二款「當事人發見就同一訴訟標的在前已
    有確定判決或和解、調解或得使用該判決或和解、調解者。」之再審理由，係指
    同一訴訟標的業經判決確定，或經成立訴訟上之和解、調解與確定判決有同一效
    力而言（民事訴訟法第三百八十條、第四百十六條第一項規定參照）。經查，兩
    造於本件訴訟繫屬前之八十五年七月二十日，固在本院簡易庭就同一訴訟標的經
    以八十五年度北調字第五八八五號事件調解不成立，此為兩造所不爭，惟調解不
    成立既非調解成立，依法自無既判力可言，再審原告據此作為再審理由而提起再
    審之訴，核與上開規定不合，亦屬無據。。
六、又民事訴訟法第四百九十六條第一項第十三款所謂「當事人發見未經斟酌之證物
    或得使用該證物」，係指在前訴訟程序事實審之言詞辯論終結前已存在之證物，
    因當事人不知有此，致未經斟酌，現始知之者而言（最高法院二十九年度上字第
    一○○五號判例、司法院大法官會議釋字第三五五號解釋參照）；且以該證物如
    經斟酌可受較有利益之裁判者為限，始得提起再審之訴。本件再審原告所指之本
    院八十五年度北調字第五八八五號事件調解不成立證明書為前訴訟程序第一審再
    審被告起訴狀中所附之證物，並業已於前第二審訴訟程序之八十七年六月十一日
    言詞辯論程序中，為再審原告提出且經法院斟酌，況該調解不成立證明書僅係證
    明再審被告於提起系爭確定判決前，曾依法聲請本院調解，無法達成調解之證明
    而已，斟酌與否均無法使再審原告受較有利益之判決，是再審原告執此依民事訴
    訟法第四百九十六條第一項第十三款規定提起再審之訴，於法無據。
七、末按，依四百六十六條不得上訴於第三審法院之事件，除前條規定外，其經第二
    審確定之判決，如就足影響於判決之重要證物，漏未斟酌者，亦得提起再審之訴
    。民事訴訟法第四百九十七條固定有明文。本件再審原告主張原確定判決未就八
    十七年六月十一日言詞辯論程序中，再審原告庭呈之本院簡易庭八十五年度北調
    字第五八八五號調解事件調解不成立證明書加以斟酌，顯係就足以影響判決之重
    要證物漏未斟酌云云。經查，原確定判決以再審原告自七十一年間台北市○○○
    路○段八十二號之安和大樓管理委員會成立後及自本件系爭管理費糾紛發生後，
    均有按期繳付管理費之事實，認再審原告已默示同意再審被告之管理行為，兩造
    間成立委託管理契約，於法並無不合，本件本院簡易庭八十五年度北調字第五八
    八五號調解事件調解不成立證明書性質，已如前述，僅係證明再審被告曾依法聲
    請調解而不成立之證明文件，斟酌與否，均不足以影響判決結果，是再審原告據
    為再審理由，於法自有不合。
八、綜上所述，本件再審原告指摘原確定判決具有民事訴訟法第四百九十六條第一項
    第一款、第二款、第十二款、第十三款及第四百九十七條之再審事由，均顯無理
    由，本院爰不經言詞辯論，逕依民事訴訟法第五百零二條第二項規定予以駁回。
九、據上論結：本件再審之訴為無理由，依民事訴訟法第五百零二條第二項、第七十
    八條，判決如主文。
中      華      民      國    九十      年      六      月    二十九    日
                              民事第三庭審判長法      官   楊絮雲
                                              法      官   賴錦華
                                              法      官   張明輝
右為正本係照原本作成
本判決不得上訴
中      華      民      國    九十      年      六      月    二十九    日
                                              法院書記官   周其祥


司法院資訊處製作；財團法人民間司法改革基金會備份。
